最高法院刑事判決　　　　　　　九十六年度台上字第三三六號
上　訴　人　甲○○（即陳建銘）
選任辯護人　許銘春律師
　　　　　　張文雪律師
上列上訴人因偽造有價證券案件，不服台灣高等法院高雄分院中
華民國九十三年五月十二日第二審判決（九十二年度上訴字第二
０四九號；起訴案號：台灣屏東地方法院檢察署九十年度偵緝字
第二五三號），提起上訴，本院判決如下：
    主  文
上訴駁回。
    理  由
按刑事訴訟法第三百七十七條規定：上訴於第三審法院，非以判
決違背法令為理由，不得為之。是提起第三審上訴，應以原判決
違背法令為理由，係屬法定要件；如上訴理由狀並未依據卷內訴
訟資料具體指摘原判決不適用何種法則或如何適用不當，或所指
摘原判決違法情事，顯與法律規定得為第三審上訴理由之違法情
形不相適合時，均應認其上訴為違背法律上之程式，予以駁回。
本件原判決認定上訴人甲○○有原判決事實欄所載之犯行，因而
維持第一審依修正前刑法牽連犯之關係，從一重論處上訴人共同
意圖供行使之用，而偽造有價證券罪刑之判決，駁回上訴人在第
二審之上訴，已敘述其所憑之證據及認定之理由。對於上訴人於
原審矢口否認有任何偽造支票等犯行，辯稱：伊未到邱俊明住處
向邱俊明拿取支票，系爭支票實係劉國光於民國八十八年六月初
交付，當時並表示因邱俊明缺錢，故拿支票調錢，要伊想想辦法
調錢，取得支票當時，其上文義已記載完整，且背面有邱俊明的
名字，伊不認識邱文治；嗣由伊以該支票去購買西藥，再將西藥
出售得款，且伊於八十八年六月十日在劉國光家裡拿新台幣（下
同）三萬元給劉國光，當時尚未購買西藥；又劉國光交付支票時
，因支票背書人是邱俊明，伊問劉國光說要簽誰的名字，經劉國
光告以邱俊明同意簽他的名，伊始在收據上簽邱俊明的名字云云
。如何與事實相違，顯係卸責之詞，不足採信，已依憑被害人邱
文治、宋振祥於警詢、偵查及第一審之陳述及證詞、證人邱俊明
在偵查與第一審之供述及證言、證人劉國光在偵查及第一審之證
詞暨遺失票據申報書、原判決事實欄所記載之支票影本、退票理
由單、上載「信華藥局」地址電話與地址之字條、偽造收據影本
等卷證資料，詳加指駁。並說明將系爭支票及上訴人平日簽發之
支票、收據、房屋租賃契約書及邱俊明、劉國光與上訴人當庭書
寫之筆跡送法務部調查局鑑定結果，雖該局以九十三年二月二十
六日調科貳字第０九三０００七四八三０號函覆稱依據現有資料
無法判斷支票上所載金額及發票日期屬何人之字跡等語，然如何
已無再行送請鑑定是否上訴人偽造之必要。且敘明起訴書起訴事
實欄內雖未載及上訴人行使偽造私文書之犯行，然此部分事實與
起訴並為有罪認定之偽造有價證券罪及詐欺罪等行為，具有牽連
犯之裁判上一罪關係，為起訴效力所及，自應併予審究。所為合
法之事實認定，俱有卷內證據資料足憑，從形式上觀察，原判決
並無違法之情形存在。上訴意旨略以：(一)原判決採納邱俊明於偵
查中所為支票上載金額及日期係上訴人在其面前填寫之證詞，並
謂系爭支票係邱俊明親自交付上訴人無訛云云；又謂關於該支票
之金額、發票日期是否由上訴人在邱俊明面前填寫，邱俊明前後
所述不一，且上訴人始終否認由邱俊明親自收受支票，故不可能
由上訴人在邱俊明面前填寫發票日期及金額，自以邱俊明在第一
審之證詞為可採等語，而認邱俊明於偵查中之陳述為不可採，亦
屬理由矛盾。(二)系爭支票上之金額、發票日期是否上訴人所寫，
關乎犯罪事實之認定，自有查明之必要。原審送請法務部調查局
鑑定支票上所載金額及發票日期是否上訴人所寫，該局以現有資
料尚不足憑以鑑定，上訴人乃提出上訴人平日所寫之筆跡資料原
本並聲請再為鑑定，原審未再送鑑定，自有應於審判期日調查之
證據而未予調查之違法。(三)邱俊明就上訴人如何取得系爭支票、
印章及如何偽造支票等情，其於警詢、偵查、第一審及原審所為
供述，反覆歧異，原判決對其反覆而有瑕疵之供述恝置不論，略
引邱俊明於偵查及第一審之部分供述為不利上訴人之認定，自與
證據法則有違云云。按取捨證據及認定事實，乃事實審法院職權
之行使，其對證據證明力所為之判斷，苟係基於吾人日常生活之
經驗，而未違背客觀上應認為確實之定則，並已敘述其何以為此
一判斷之理由者，即不能指為違法。又按刑事訴訟法第三百十條
第二款所謂有罪之判決書，對於被告有利之證據不採納者，應說
明其理由，係指就單一證據之各別證據價值判斷有不同時，應說
明如何不採納其中某一各別證據理由而言。如果同一證人前後供
述證言彼此不能相容時，則採信同一證人之部分證言時，當然排
除其他部分證言，此為法院取捨證據法理上之當然結果，縱未於
判決理由內說明捨棄他部分證言而僅說明採用某部分證言之理由
，於判決本旨亦無影響，此與判決不備理由尚屬有別。經查，原
判決經綜合全案證據資料，本於事實審法院職權推理之作用，認
定上訴人與邱俊明共同以邱文治名義偽造原判決事實欄所載之支
票，再由上訴人持該支票向宋振祥詐取財物後，另由上訴人行使
其偽造具有私文書性質之收據等犯行，已詳細說明其採證認事之
理由。而原判決理由二(五)所稱上訴人究竟有無在邱俊明面前填寫
支票之金額與發票日期云云，旨在依憑邱俊明先後不一之供述以
彈劾其陳述之憑信性；再原判決採納邱俊明於偵查及第一審關於
上訴人如何取得支票、印章及如何偽造支票之陳述，要屬事實審
法院對證據取捨職權之適法行使，縱未說明其餘不符部分如何不
可採，亦與判決本旨無影響；又原審就調查所得之證據予以綜合
研判後，認定上訴人與邱俊明共同偽造系爭支票一節已經證明，
復於原判決理由二(五)內詳敘如何無再為支票上金額與發票日期是
否由上訴人親自所為之必要，所為論斷，亦與經驗法則或論理法
則俱無不合，即無證據調查未盡違法之情形。上訴意旨置原判決
所為之明白論斷於不顧，猶執已為原審指駁之陳詞爭辯，及對原
審取捨證據與自由判斷證據證明力之職權行使，泛指其為違法，
自非適法之第三審上訴理由。上訴意旨又以：原判決事實欄記載
上訴人於不詳時間、地點，偽簽發票日期八十八年七月十八日、
金額十萬元之支票一紙等情；理由欄內則稱上訴人取得空白支票
後，由自己填寫或令他人填寫，均有可能云云，自有理由矛盾之
違法。然核原判決此部分理由，意在說明上訴人本於其與邱俊明
共同完成偽造支票行為之犯意聯絡，至其填寫金額及發票日期之
方法，或由上訴人親自為之、或由上訴人指示他人填寫，核於經
驗法則亦屬無違。上訴人徒以自己之說詞，指摘其為違法，亦非
上訴第三審之適法理由。至其餘上訴意旨所執各詞，原判決或已
在理由中論斷綦詳，並無上訴意旨所指之違法情形；或係以自己
主觀之說詞，就原審採證認事之職權行使或與犯罪構成要件無涉
之枝節，漫為單純之事實上爭辯，亦難認係適法之第三審上訴理
由。衡以上述之說明，應認其上訴違背法律上之程式，予以駁回
。
據上論結，應依刑事訴訟法第三百九十五條前段，判決如主文。
中　　華　　民　　國　九十六　年　　一　　月　 十八 　日
                      最高法院刑事第十庭
                          審判長法官  洪　清　江
                                法官  石　木　欽
                                法官  李　伯　道
                                法官  林　勤　純
                                法官  陳　晴　教
      本件正本證明與原本無異
                                      書  記  官
中　　華　　民　　國　九十六　年　　一　　月　二十六　日
                                                      Ｋ
